【裁判字號】    97,財管,101
【裁判日期】    970714
【裁判案由】    指定遺產管理人
【裁判全文】
臺灣高雄地方法院民事裁定             97年度財管字第101號
聲  請  人  高雄市稅捐稽徵處
法定代理人  乙○○
被繼承人    甲○○
當事人間請求指定遺產管理人事件，本院裁定如下：
  主  文
選任國有財產局臺灣南區辦事處為被繼承人甲○○之遺產管理人
。
程序費用新臺幣壹仟元由被繼承人之遺產負擔。
  理  由
一、按，「先順序繼承人均拋棄其繼承權時，由次順序之繼承人
    繼承。其次順序繼承人有無不明或第四順序之繼承人均拋棄
    其繼承權者，準用關於無人承認繼承之規定」；「繼承開始
    時，繼承人之有無不明者，由親屬會議於一個月內選定遺產
    管理人，並將繼承開始及選定遺產管理人之事由，向法院報
    明  」；「無親屬會議或親屬會議未於前條所定期限內選定
    遺產管理人者，利害關係人或檢察官，得聲請法院選任遺產
    管理人，並由法院依前項規定為公示催告」，民法第1176條
    第6 項、第1177條、第1178條第2 項分別定有明文。依上開
    規定，繼承人如均拋棄繼承權時，自得由有利害關係之被繼
    承人債權人向法院聲請選任遺產管理人，核先敘明。
二、聲請意旨略以：被繼承人甲○○（女，民國○○年○ 月○ 日生
    ，身分證統一編號：Ｚ000000000號，生前最後住所：高雄市
    楠梓區○○街103號7樓）於民國96年4 月23日死亡，且其死
    亡時因尚留有遺產可供清償債務，惟被繼承人死亡後並無繼
    承人，為期合法順利處分被繼承人之遺產及相關稅捐事宜，
    以清償債務，爰依非訟事件法第154條第1項之規定，聲請指
    定被繼承人之遺產管理人，俾確保聲請人之權益等語。
三、經查，聲請人主張之前揭事實，業據其提出死亡除戶戶籍謄
    本、財產歸屬查詢清單、建物登記資料、欠稅總歸戶查詢清
    單、配偶、親屬明細表及戶籍資料2 紙，本院審酌上開證據
    資料，堪信聲請人之上開主張為真實。被繼承人既無繼承人
    ，自無法由親屬會議於法定期限內選定遺產管理人，是本件
    符合上開民法之規定，聲請人自得聲請本院指定被繼承人之
    遺產管理人。
四、本院審酌被繼承人甲○○已於96年4 月23日死亡，查無法定
    繼承人，另本院函詢財政部國有財產局臺灣南區辦事處是否
    願意擔任被繼承人甲○○之遺產管理人後，該處雖表示不願
    意擔任被繼承人甲○○之遺產管理人。惟按擔任遺產管理人
    須熟悉相關法律程序實非一般親屬或不具遺產管理相關知識
    之人必然可勝任。而依民法第1185條之規定，無人繼承之遺
    產，於清償債權、交付遺贈物後，如有賸餘歸屬國庫，從而
    無人繼承之遺產若有賸餘，終歸國家所取得，凡此均須由管
    理國有財產之機關處理；又職司國有財產管理之機關代為管
    理無人繼承之遺產所為支出雖係由納稅義務人共同承擔，惟
    國有財產管理之機關既有取自無人繼承，且無負債之遺產，
    又係國家機關，衡諸社會保險之概念，該支出實與社會公平
    正義無違；另國有財產管理之機關就遺產管理之相關法律程
    序亦相當熟悉，若擔任遺產管理人，不僅不致對其造成過重
    之負擔，且可使被繼承人之遺產儘速分配確定，稅捐機關儘
    早課得應收稅款，減少國家稅收之損失，實難謂有何損害。
    綜上所述，本院認宜指定財政部國有財產局臺灣南區辦事處
    為被繼承人甲○○之遺產管理人，應稱妥適。爰指定財政部
    國有財產局臺灣南區辦事處為被繼承人甲○○之遺產管理人
    ，處理關於被繼承人甲○○遺產之法律關係。
五、依非訟事件法第157條、第24條第1 項，裁定如主文。
中    華    民    國    97    年    7     月    14    日
                  家事法庭法  官  郭文通
上為正本係照原本作成。
如對本裁定抗告須於裁定送達後10日內向本院提出抗告狀。
中    華    民    國    97    年  7     月     14     日
                          書記官  張琇晴


司法院資訊處製作；財團法人民間司法改革基金會備份。
